臺灣高等法院臺中分院民事判決　　　九十三年度訴易字第五六號
　　　原　　　告　乙○○
　　　被　　　告　甲○○
右當事人間因被告過失傷害上訴事件，經原告提起附帶民事訴訟請求損害賠償，由本
院刑事庭移送審理，本院於九十四年一月十一日言詞辯論終結，茲判決如左：
　　　主　　　文
被告應給付原告新臺幣壹拾壹萬伍仟柒佰貳拾貳元，暨自中華民國九十三年七月二十
八日起，至清償日止，按年息百分之五計算之利息。
原告其餘之訴駁回。
訴訟費用由被告負擔。
　　　事實及理由
一、原告主張：被告於民國（下同）九十二年四月二十八日下午，駕駛車牌號碼Ａ二
　　─九五六○號（後經重新申請，現車牌號碼為三Ｖ─八七一二號）小客車，沿臺
　　中市○○路往北屯區方向行駛，於同日下午一時五十分許，行經臺中市○○路與
　　華美街之設有燈光號誌之交岔路口時，原應注意汽車行駛至交岔路口，其行進應
　　遵守燈光號誌之指示，而號誌為圓形紅燈時，車輛面對圓形紅燈表示禁止通行，
　　不得超越停止線或進入路口，且汽車行駛時，駕駛人應注意車前狀況，並隨時採
　　取必要之安全措施，又當時天候為晴、日間有自然光線、視距良好、路面無障礙
　　物、號誌動作正常，並無不能注意之情形，竟疏於注意，在太原路方向之燈光號
　　誌已轉為紅燈時，未停車而闖越紅燈，且未注意車前狀況，即貿然左轉駛入華美
　　街，適伊騎乘車牌號碼ＳＵＢ─○七八號機車，依綠燈號誌由華美街行經太原路
　　口而與其小客車相碰撞，因此受有左側橈骨及尺骨幹開放性骨折之傷害，因而支
　　出醫藥費新台幣（下同）三萬元。且伊原在餐廳任職，每月薪資二萬五千元，因
　　上述之左手開放性骨折，已無法繼續工作，至勞工退休年齡六十歲尚有二年，因
　　此並有減少勞動收入六十萬元之損害，伊手骨骨折，已無法復原，精神上受到重
　　大之傷害，應以五十萬元為慰撫。以上合計一百一十三萬元，應由被告賠償予伊
　　等情，爰依民法第一百八十四條、第一百九十三條、第一百九十五條規定，提起
　　本件訴訟，求為命被告給付伊一百十三萬元及自本件起訴狀繕本送達翌日起，至
　　清償日止，按年息百分之五加計遲延利息之判決。
二、被告對於其確有於右開時地駕駛Ａ二－九五六○號自小客車與原告所騎之機車發
　　生碰撞致原告受有左側橈骨及足骨開放性骨折傷害之事實，固予自認，惟以：伊
　　於右開時地駕車，係於綠燈時開始左轉，伊前面尚有二部汽車，因故均暫停無法
　　前進，即遭原告之機車撞及，伊無闖紅燈之不法情事，且於停止未動之情形下遭
　　原告撞及，伊自無任何過失責任之可言。且伊曾代原告支出醫藥費五千二百九十
　　六元，並包一千二百元之紅包予原告，伊如須賠償，上開金額自應扣除等語置辯
　　。
三、查原告主張其於九十二年四月二十八日下午一時五十分許，騎機車由台中市○○
    街行經太原路口時，與由被告所駕左轉進入華美街之右開自小客車發生碰撞，致
    其受有左側橈骨及尺骨開放性骨折傷害，被告因而犯有過失傷害之罪，經檢察官
    提起公訴，而由本院刑事庭判處罪刑確定之事實，業據原告提出台中榮民總醫院
    出具之診斷證明書乙件為證，並有台中市警察局第二分局所製作之道路交通事故
    現場圖、道路交通事故調查報告表(一)、(二)各乙份附於台灣台中地方法院九十二年
    度交易字第五二七號刑事卷可稽，被告對於其於右開時地駕車左轉時與原告所騎
    之機車發生碰撞，致原告受有右開傷害之事實，亦不諱言，而予自認，雖以上開
    各情置辯，惟查：原告於刑事案件偵審中一貫堅稱其於右開時地係於綠燈前進時
    遭被告之汽車所撞及，被告於刑事案件偵查中即辯稱其係綠燈左轉之最後一部車
    ，且於本院刑事庭審理時自承其當時係跟於二部汽車之後左轉，中間因故塞住暫
    停約五秒，待再啟動前進即轉彎時，已轉黃燈，而於原告方向已係綠燈，始與原
    告發生碰撞，暨原告係比被告先進入上開路口之事實不諱，再參酌兩造所稱之撞
    擊點距雙方行向之路口距離係被告較原告為近乙節以觀，足見係被告方面之行向
    已轉紅燈之際，且猶續行左轉，於看到原告之機車已進入路口之情形下，仍未為
    任何安全措施，終致二車發生碰撞無訛。雖被告於刑事第一審法院審理時曾辯稱
　　：伊有停等紅燈，伊有看到紅燈，伊是第三部，只停了一下，多久無法判斷，但
　　幾乎沒有塞到，綠燈時伊就跟著前車子起步，就撞到了，伊是左轉，綠燈時伊就
　　跟著走了云云（參見刑事原審卷第六六頁）。而當時到現場處理之警員即證人林
　　煒騰於刑事原審證稱：太原路段是綠燈卅六秒、黃燈三秒、全紅二秒等語，故若
　　如被告所稱依其情形，固不可能其行向初轉綠燈，其起步左轉時，原告方面之行
　　向即轉為綠燈，惟參酌其早於檢察官偵查時即已辯稱伊跟前面二部汽車左轉，跟
　　著要轉彎時，已變黃燈（見偵查卷九十二年八月十一日訊問筆錄），暨於法院審
　　理中並一貫辯稱其左轉一半後曾因前車因故塞住而暫停等情，則上開於原審所辯
　　「跟著前車起步，就撞到了」云云，乃省略中間因故塞住暫停乙節，其情甚明，
　　是尚難以其上開於原審所辯及證人林煒騰所證情節，認被告係闖紅燈進入路口及
　　左轉。然被告於左轉時，其行向既已轉為紅燈，疏未注意車前狀況及防範危險
　　之發生，於目睹原告之機車已因綠燈直行進入路口，仍貿然續行左轉，而致撞及
　　原告之機車，自有過失。是原告主張遭被告過失傷害乙節，自堪信為真實。
四、按因故意或過失，不法侵害他人之權利者，負損害賠償責任；不法侵害他人之身
　　體或健康者，對於被害人因此喪失或減少勞動力或增加生活上之需要時，應負損
    害賠償責任，且被害人雖非財產上之損害，亦得請求賠償相當之金額，民法第一
    百八十四條第一項前段、第一百九十三條第一項、第一百九十五條第一項前段分
    別定有明文。被告因過失開車撞傷原告，原告依民法第一百八十四條前段、第一
    百九十三條第一項、第一百九十五條第一項之規定，訴請賠償其損害，即屬有據
    ，其得請求之金額，茲分別審酌如下：
  (一)醫藥費部分：
  　查原告其因本件車禍受傷治療，共支出醫藥費三萬元，固據其提出醫藥費單據共
    二十一紙在卷為證，惟其中僅一萬一千二百十八元為自負額，其餘則為中央健康
    保險局所支付，此有上開單據上之記載可證，並為原告所自認（見本院卷第三十
    二頁）。按全民健康保險提供醫療給付者，該全民健康保險之保險人得向強制汽
    車責任險之保險人代位請求該項給付，全民健康保險法第八十二條條定有明文。
    從而，全民健康保險之被保險人因汽車交通事故，經全民健康保險提供醫療給付
    者，全民健康保險之保險人自得向強制汽車責任保險之保險代位請求該項給付。
    而依強制汽車責任保險法第三十條規定，於該範圍內，加害人或強制汽車責任保
    險之被保險人之損害賠償責任即因而解免，全民健康保險被保險人對於加害人之
    損害賠償請求權亦因而喪失（最高法院八十八年度台上字第三五三號判決可資參
    考）。查依前開醫藥費單據所示原告實際支出之金額即部分負擔自負額為一萬二
    千二百十八元，因此依前揭說明，原告僅得請求其所支付之一萬二千二百十八元
    ，其餘由健保所給付之部分，不得向被告請求給付。
  (二)喪失勞動力損失部分：
  　原告主張其原在餐廳任職服務生之工作，月薪二萬伍仟元，因本件車禍左側橈骨
    及尺骨開放性骨折，致已無法從事該工作，因此算至其滿六十歲止，共有勞動能
　　力損失六十萬元之損害云云，惟查原告因上述之骨折傷害，於九十二年四月二十
　　八日住院經為復位固定術後，旋於同年五月三日出院，於九十三年二月十九日回
　　院門診，其左前臂活動已幾近正常，於九十三年十月二十八日經本院囑台中榮民
　　總醫院予以鑑定之結果，亦認其左側橈骨、尺骨骨折處已癒合，左側前臂活動範
　　圍幾近恢復正常，理應可接受一般工作，故其情形未達勞工保險殘廢給付標準表
　　之規定等情，有台中榮民總醫院以九十三年十一月十二日中榮醫企字第○九三○
　　○○六三二四號函所檢送之鑑定書在卷可稽（見本院卷第二六－二七頁）。是原
　　告主張其已不能從事餐廳服務生之工作，尚不可信。即原告為證明其餐廳服務生
　　之收入為每月二萬五千元，所提出由吉東順餐飲店於九十三年九月二十日所出具
　　之員工在職證明書，亦記載原告係於八十九年六月六日到職，現任職務為服務員
　　，每月薪資不含全勤金在內為二萬五千元等情（見本院卷第十六頁）等情，是
　　其主張其已不能從事服務生之工作，至六十歲之前有每月二萬五千元之喪失勞動
　　力損失，合計為六十萬元，應由被告賠償其損害，殊無可採，應不准許。
　(三)精神慰撫金部分：
  　原告主張其左手骨折已無法復原，精神上受到重大之傷害，因此應以五十萬元為
    慰撫金云云，查原告所受右開骨折傷害，固住院六日，經施以復位固定手術，其
    後並門診追治療六次，受有相當之精神痛苦，固不言可喻，惟其骨折處經治療
    結果，迄九十三年二月十九日回診，即經醫院判定其左前臂活動已幾近正常，已
    如前述，是原告主張其骨折已無法復原，為屬不實，因而請求精神慰撫金五十萬
    元，顯然過高。本院審酌原告所受之傷勢，治療之時間，因此所致之痛苦，暨原
    告為小學畢業，擔任餐廳服務生之工作，每月薪資為二萬五千元，被告為高中畢
    業，從事早餐店之生意，收入僅夠餬口，名下無存款，亦無不動產等一切情狀，
    認原告請求慰撫金，以十一萬元為適當，超過部分之請求，則非正當，不能准許
    。
五、綜上，原告因本件車禍被告對之過失傷害侵權行為所生之損害，為醫藥費及精神
    損害依序為一萬二千二百十八元及十一萬元，合計為十二萬二千二百十八元。其
    請求應由被告予以賠償，固屬有據，惟其中醫藥費用五千二百九十六元係由被告
    代原告支出，被告並於原告住院期間給予紅包一千二百元為慰撫，此為原告所自
    認，故被告主張以上合計六千四百九十六元應自上開損害金額中扣除，為有理由
    。扣除後，原告尚得請求被告賠償之金額為十一萬五千七百二十二元。從而，原
    告依侵權行為之法律關係，請求被告賠償給付十一萬五千七百二十二元及自本件
    起訴狀繕本送達翌日即九十三年七月二十八日起，至清償日止，按年息百分之五
    加給遲延利息，為有理由，應予准許；原告超出部分之其餘之訴，則為無理由，
    應予駁回。
六、據上論結，本件原告之訴，為一部有理由，一部無理由，依民事訴訟法第七十九
    條但書，判決如主文。
中　　　華　　　民　　　國　　九十四　　年　　　一　　　月　　二十五　　日
~B1民事第五庭審判長法　官　陳滿賢
~B2　　　　　　　　法　官　邱森樟
~B3　　　　　　　　法　官　朱　樑
右為正本係照原本作成。
兩造均不得上訴。
~B　　　　　　　　書記官　陳俞豪
中　　　華　　　民　　　國　　九十四　　年　　　一　　　月　　二十七　　日
                                                                        Ｈ
